【裁判字號】    95,上訴,997
【裁判日期】    950726
【裁判案由】    違反毒品危害防制條例
【裁判全文】
臺灣高等法院高雄分院刑事判決         95年度上訴字第997號
上  訴  人
即  被  告  甲○○
                  （現另案於台灣屏東監獄竹田分監執行中）
上列上訴人因違反毒品危害防制條例案件，不服台灣屏東地方法
院95年度訴字第161 號中華民國95年4 月28日第一審判決（起訴
案號：臺灣屏東地方法院檢察署94年度毒偵字第2857號，移送併
辦：同署95年度毒偵字第137 號），提起上訴，本院判決如下：
    主  文
原判決關於施用第二級毒品暨定應執行刑部分均撤銷。
甲○○連續施用第二級毒品，處有期徒刑伍月。扣案如附表編號
二、三所示之物含包裝袋及如附表編號四所示之物均沒收銷燬。
其他上訴駁回。
上開撤銷改判部分所處之刑，與駁回上訴之部分所處有期徒刑壹
年貳月，扣案如附表編號一所示之物含包裝袋沒收銷燬之。應執
行有期徒刑壹年陸月，扣案如附表編號一、二、三所示之物含包
裝袋及如附表編號四所示之物均沒收銷燬。
    事  實
一、甲○○前因施用第一級毒品海洛因案件，經依臺灣屏東地方
    法院93年度毒聲字第723 號裁定送觀察、勒戒，嗣於民國93
    年12月27日因無繼續施用毒品之傾向釋放出所，並經臺灣屏
    東地方法院檢察署檢察官以93年度毒偵字第2407號不起訴處
    分確定在案。竟不知悔改，未戒除毒癮，明知海洛因、甲基
    安非他命為毒品危害防制條例第2 條第2 項第1 款、第2 款
    明定之第一級毒品、第二級毒品，不得施用或持有。仍於上
    開觀察、勒戒執行完畢釋放後5 年內，復基於施用第一級毒
    品之概括犯意，自94年8 月18日起至95年1 月10日上午10時
    許止，連續在屏東縣潮州鎮○○路401 號喜來坊汽車旅館及
    其友人位於屏東縣東港鎮某址之住處等地，以置入香菸內燃
    燒吸用之方式，施用第一級毒品海洛因多次；又基於施用第
    二級毒品之概括犯意，自94年9 月21日上午10時許起至95年
    1 月10日上午10時許止，連續在其位於屏東縣潮州鎮○○里
    ○○○路6 號住處及其友人位於屏東縣東港鎮某址之住處等
    地，以置入吸食器內燒烤而吸用其煙霧之方式，施用第二級
    毒品甲基安非他命多次。嗣先後於94年9 月22日晚間11時20
    分許，在前述喜來坊汽車旅館206 號房內；95年1 月11日下
    午6 時30分許，在高雄縣大寮鄉○○路161 之33號旁空地停
    車場，其使用中之車號5829-PA 號自用小客車內為警查獲，
    並扣得如附表所示之物。又其2 次為警查獲經採尿送驗，均
    呈嗎啡及甲基安非他命之陽性反應，而查悉上情。
二、案經屏東縣警察局潮州分局報告、內政部警政署保安警察第
    三總隊移送臺灣屏東地方法院檢察署檢察官偵查起訴。
    理  由
壹、證據能力部分：
一、本件被告甲○○所犯係死刑、無期徒刑、最輕本刑為3 年以
    上有期徒刑以外之罪，已經被告就被訴事實為有罪之陳述，
    經本院聽取當事人之意見後，依刑事訴訟法第273 條之1 第
    1 項之規定，裁定進行簡式審判程序。
二、本件卷內之人證、物證、書證等證據，依同法第273 條之2
    規定，不受第159 條第1 項關於傳聞法則規定之限制，依法
    均有證據能力，合先敘明。
貳、實體部分：
一、被告對其於上開時、地，基於概括犯意，連續施用第一級毒
    品海洛因及第二級毒品甲基安非他命之事實，於本院審理時
    坦承不諱，並有如附表編號一二三四所示之物扣案足憑，且
    附表編號一所示之白色粉末，經以聯勤204 廠製造之毒品檢
    驗試劑初步檢驗結果，呈海洛因陽性反應，有初步檢驗報告
    單1 紙附卷可參（見內政部警政署保安警察第三總隊第二大
    隊警卷第24頁），如附表編號二三四所示之物，經原審送請
    高雄醫學大學附設中和紀念醫院檢驗結果，均呈甲基安非他
    命陽性反應，有該院編號0000-000、709 、710 號檢驗報告
    各1 紙在卷可按（見原審卷第40、43、44頁）。又被告2 次
    為警查獲後採集之尿液，經分別送臺灣檢驗科技股份有限公
    司及高雄市立凱旋醫院以氣相層析質譜儀法（GC／MS）檢驗
    ，均呈海洛因代謝物嗎啡及甲基安非他命之陽性反應，有臺
    灣檢驗科技股份有限公司94年10月7 日，編號KＺ0000000000
    00號濫用藥物尿液檢驗報告、高雄市立凱旋醫院95年1 月24
    日A00000000 號濫用藥物尿液檢驗報告各1 份附卷可按（見
    潮警刑字第0940006067號卷第14頁、95毒偵字第137 號卷第
    21頁），足見被告自白施用第一級及第二級毒品之犯行，核
    與事實相符。
二、被告前因施用第一級毒品海洛因案件，經台灣屏東地方法院
    93年度毒聲字第723 號裁定送觀察、勒戒，嗣於93年12月27
    日因無繼續施用毒品之傾向釋放出所，有臺灣高等法院被告
    前案紀錄表、臺灣屏東地方法院檢察署刑案資料查註紀錄表
    、全國施用毒品案件紀錄表、受觀察勒戒人毒品及前科紀錄
    簡列表各1 份在卷可佐，足徵其經上開觀察、勒戒完畢釋放
    後，5 年內再犯本件連續施用第一級毒品海洛因罪及連續施
    用第二級毒品甲基安非他命罪。事證明確，應依法論科。
三、按海洛因、甲基安非他命分別為毒品危害防制條例第2 條第
    2 項第1 款及第2 款所明定之第一級及第二級毒品，不得非
    法持有、施用。核被告施用海洛因之行為，係犯同條例第10
    條第1 項之施用第一級毒品罪；其施用甲基安非他命之行為
    ，係犯同條例第10條第2 項之施用第二級毒品罪。被告持有
    海洛因及甲基安非他命後進而施用，其持有之低度行為，應
    分別為施用海洛因及甲基安非他命之高度行為吸收，均不另
    論罪。又被告行為後，刑法第56條連續犯之規定，業於94年
    1 月7 日修正公布刪除，並於95年7 月1 日施行，則被告之
    犯行，因行為後新法業已刪除連續犯之規定，此刪除雖非犯
    罪構成要件之變更，但顯已影響行為人刑罰之法律效果，自
    屬法律有變更，依新法第2 條第1 項規定，比較新、舊法結
    果，仍應適用較有利於被告之行為時法律即舊法論以連續犯
    （最高法院95年第8 次刑事庭會議決議參照），附此敘明，
    是被告先後多次施用第一級毒品海洛因及第二級毒品甲基安
    非他命之犯行，均時間緊接，犯罪構成要件相同，顯係基於
    概括犯意反覆為之，均應依連續犯之規定，分別論以一罪，
    並均加重其刑。被告所犯上開2 罪，犯意各別，行為互異，
    應予以分論併罰。至公訴人雖僅就被告於94年8 月18日起至
    94 年9月22日18時許止，連續在屏東縣潮州鎮○○路40 1號
    喜來坊汽車旅館，施用第一級毒品海洛因之犯行及於94年9
    月21日10時許，在屏東縣潮州鎮○○里○○○路6 號住處，
    施用第二級毒品之犯行提起公訴，惟被告其餘如事實欄所載
    之連續施用第一級毒品犯行及連續施用第二級毒品犯行，與
    上開起訴論罪科刑之連續施用第一級毒品犯行及施用第二級
    毒品犯行部分，分別有連續犯裁判上一罪關係，為起訴效力
    所及，本院自得併予審理，併此敘明。
四、原審認被告施用第一級毒品罪部分罪證明確，因而適用毒品
    危害防制條例第10條第1 項、第18條第1 項前段、刑法第11
    條、修正前第56條之規定，並審酌被告前因施用第一級、第
    二級毒品案件，經臺灣高雄地方法院於94年8 月17日以94年
    度訴字第2363號判處有期徒刑6 月、3 月，應執行有期徒刑
    8 月，甫於94年9 月8 日判決確定，有臺灣高等法院被告前
    案紀錄表及臺灣屏東地方法院檢察署刑案資料查註紀錄表各
    1 份在卷可按，其竟再犯本件犯行，顯然法治觀念薄弱，欠
    缺悔悟、遷善之決心，對其個人身心健康之影響非輕，及念
    其犯罪後坦認犯行，態度尚可等一切情狀，就此部分量處有
    期徒刑1 年2 月，並說明扣案如附表編號一所示之物，為供
    被告施用第一級毒品海洛因所用，其包裝袋依常理亦為第一
    級毒品海洛因成分所沾附，難以析離，應視同毒品成分，均
    依毒品危害防制條例第18條第1 項前段規定沒收銷燬。認事
    用法核無不合，量刑亦屬允當。被告上訴意旨以原審量刑過
    重，指摘原判決此部分不當，為無理由，應予駁回。
五、原審認被告施用第二級毒品部分罪證明確，予以論罪科刑，
    固非無見；惟所查扣之第二級毒品甲基安非他命3 小包，驗
    後剩餘毛重為0.14公克，原審認係毛重0.87公克，尚有未洽
    。被告上訴意旨以原審量刑過重，指摘原判決不當，雖無理
    由；惟原判決此部分既有上開可議之處，自應由本院將原判
    決關於施用第二級毒品及定執行刑部分予以撤銷改判。爰審
    酌被告前因施用毒品案件，經觀察勒戒後，仍未能徹底戒絕
    毒品，再度施用毒品，且一再施用甲基安非他命，顯見其戒
    毒悔改之意志不堅，惟念其施用毒品，僅戕害一己之身體健
    康，所為尚未害及他人，犯後坦承犯行，態度良好等一切情
    狀，就其所犯上開施用第二級毒品罪，量處如主文第2 項所
    示之刑，並與上開駁回上訴之施用第一級毒品部分所處之刑
    ，定其應執行刑為有期徒刑1 年6 月。至扣案如附表編號二
    所示之物，為被告供施用甲基安非他命所用，其包裝袋依常
    理亦為毒品甲基安非他命成分所沾附，難以析離，應視同毒
    品成分，均依毒品危害防制條例第18條第1 項前段規定沒收
    銷燬；如附表編號三、四所示之物，亦為供被告施用甲基安
    非他命所用，並為毒品甲基安非他命成分所沾黏而難以析離
    ，亦應視同毒品之成分併依前開規定沒收銷燬。另扣案之如
    附表編號五、六、七所示之物固為被告所有，然既非違禁物
    ，復無證據可資證明與本案犯行有關，且被告另涉販賣毒品
    案件現偵查中，業據被告自承在卷，另扣案如附表編號八至
    十二所示之物，均非與本案有關之物，爰均不為沒收之諭知
    ，併此敘明。
據上論結，應依刑事訴訟法第368條、第369 條第1 項前段、第
364 條、第273 條之1 第1 項、第299 條第1 項前段，毒品危害
防制條例第10條第2 項、第18條第1 項前段、刑法第11條、修正
前第56條、第51條第5 、9 款，判決如主文。
本案經檢察官陳新慶到庭執行職務。
中    華    民    國    95    年    7     月    26    日
            刑事第五庭  審判長法  官  曾永宗
                              法  官  任森銓
                              法  官  陳  箐
以上正本證明與原本無異。
施用第一級毒品部分如不服本判決應於收受本判決後10日內向本
院提出上訴書狀，其未敘述上訴理由者，並得於提起上訴後10日
內向本院補提理由書狀（均須按他造當事人之人數附繕本）「切
勿逕送上級法院」。
施用第二級毒品部分不得上訴。
中    華    民    國    95    年    7     月    26    日
                              書記官  魏文常
附錄本判決論罪科刑法條：
毒品危害防制條例第10條
施用第一級毒品者，處6 月以上5 年以下有期徒刑。
施用第二級毒品者，處3 年以下有期徒刑。
附表：
┌─┬─────────┬──────┬─────────┬───────┐
│  │  扣  案  物  品  │  數    量  │   鑑驗報告編號   │  備      註  │
├─┼─────────┼──────┼─────────┼───────┤
│一│海洛因粉末1包     │4.3 公克（毛│毒品初步檢驗報告  │被告甲○○所有│
│  │                  │重）        │（警卷第24頁）    │              │
├─┼─────────┼──────┼─────────┼───────┤
│二│甲基安非他命3小包 │驗後剩餘毛重│95年4月3日0000-000│被告甲○○所有│
│  │                  │0.14公克    │（高醫附設醫院）  │              │
├─┼─────────┼──────┼─────────┼───────┤
│三│殘留甲基安非他命晶│1個         │95年4月3日0000-000│被告甲○○所有│
│  │體夾鏈袋          │            │（高醫附設醫院）  │（扣案時與編號│
│  │                  │            │                  │五放在一起）  │
├─┼─────────┼──────┼─────────┼───────┤
│四│沾黏甲基安非他命成│1個         │95年4月3日0000-000│被告甲○○施用│
│  │分玻璃球吸食器    │            │（高醫附設醫院）  │甲基安非他命所│
│  │                  │            │                  │用            │
├─┴─────────┴──────┴─────────┴───────┤
├─┬─────────┬──────┬─────────┬───────┤
│五│空夾鏈袋（無毒品反│45個（1包） │95年4月3日0000-000│被告甲○○所有│
│  │應）              │            │（高醫附設醫院）  │              │
├─┼─────────┼──────┼─────────┼───────┤
│六│LG行動電話（無毒品│1支         │95年4月3日0000-000│被告甲○○所有│
│  │反應）            │            │（高醫附設醫院）  │              │
├─┼─────────┼──────┼─────────┼───────┤
│七│SAMSUNG 行動電話（│1支         │95年4月3日0000-000│被告甲○○所有│
│  │無毒品反應）      │            │（高醫附設醫院）  │              │
├─┴─────────┴──────┴─────────┴───────┤
├─┬─────────┬──────┬─────────┬───────┤
│八│沾黏海洛因成分綠色│1支         │95年4月3日0000-000│另案被告宋周南│
│  │吸管藥鏟          │            │（高醫附設醫院）  │所有          │
├─┼─────────┼──────┼─────────┼───────┤
│九│沾黏海洛因成分之夾│50個（1包） │95年4月3日0000-000│另案被告宋周南│
│  │鏈袋              │            │（高醫附設醫院）  │所有          │
├─┼─────────┼──────┼─────────┼───────┤
│十│沾黏海洛因、甲基安│1個         │95年4月3日0000-000│另案被告宋周南│
│  │非他命成分黑色皮夾│            │（高醫附設醫院）  │所有          │
├─┼─────────┼──────┼─────────┼───────┤
│十一│針筒（乾淨）      │1支         │95年4月3日0000-000│另案被告宋周南│
│  │                  │            │（高醫附設醫院）  │所有          │
├─┼─────────┼──────┼─────────┼───────┤
│十二│橡皮管止血帶      │1條         │95年4月3日0000-000│另案被告宋周南│
│  │                  │            │（高醫附設醫院）  │所有          │
├─┼─────────┼──────┼─────────┼───────┤
│十三│空夾鏈袋          │68個（1包） │95年4月3日0000-000│另案被告宋周南│
│  │                  │            │（高醫附設醫院）  │所有          │
└─┴─────────┴──────┴─────────┴───────┘


司法院資訊處製作；財團法人民間司法改革基金會備份。
